臺灣臺南地方法院民事判決
109年度訴字第1238號
原      告  孫宇榛  


被      告  李啟璋  

訴訟代理人  吳俊賢  
參  加  人  臺灣產物保險股份有限公司台南分公司

法定代理人  蘇文志  
訴訟代理人  吳俊賢  
            陳冠宏  
上列被告因過失傷害案件，原告提起刑事附帶民事訴訟請求侵權
行為損害賠償，經本院刑事庭裁定移送前來（109年度交附民字
第152號），本院於民國109年12月16日言詞辯論終結，判決如下
：
    主    文
被告應給付原告新臺幣柒拾伍萬壹仟貳佰陸拾貳元，及自民國10
9年7月9日起至清償日止，按週年利率百分之5計算之利息。
原告其餘之訴駁回。
訴訟費用由被告負擔百分之七十四，餘由原告負擔。
參加訴訟費用由參加人負擔。
本判決原告勝訴部分，於原告以新臺幣貳拾伍萬壹仟元供擔保後
，得假執行。但被告以新臺幣柒拾伍萬壹仟貳佰陸拾貳元為原告
預供擔保後，得免為假執行。
原告其餘假執行之聲請駁回。
    事實及理由
壹、程序方面：
　　臺灣產物保險股份有限公司臺南分公司（下稱臺灣產險公司
    ）承保訴外人曾美津所有車牌號碼0000-00號自小客車（下
    稱系爭汽車），保險期間自民國108年4月7日起至109年4月7
    日止，被告駕駛系爭汽車肇事，為前開保單之附加被保險人
    ，臺灣產險公司對本件訴訟之結果，即有法律上之利害關係
    ，其於訴訟中具狀聲明為被告之利益請求參加訴訟，核無不
    符，應予准許，合先敘明。
貳、實體方面：
一、原告主張：被告於108年11月1日中午12時許，駕駛系爭汽車
    沿臺南市仁德區大同路三段由北往南方向行駛，行經該路與
    文賢路一段交岔路口時，原應注意車輛行駛至交岔路口時，
    其行進應遵守燈光號誌之指揮，而依當時天候晴、日間自然
    光線、柏油路面、乾燥無缺陷、無障礙物、視距良好，並無
    不能注意之情事，適原告騎乘車號000-0000號普通重型機車
    （下稱系爭機車）沿大同路三段由北往南方向在其前方行駛
    ，至該路口待轉欲由西往東方向起步進入上開交岔路口後沿
    文賢路一段行駛，被告竟疏未注意貿然闖越紅燈直行，致兩
    車發生碰撞（下稱系爭事故），原告受有頭部外傷併腦震盪
    症候群、眼皮撕裂傷（約2公分）、結膜下出血、臉部擦挫
    傷、左手骨折、下肢鈍挫傷、右腕挫傷、左側遠端橈骨骨折
    、第5腰椎椎間盤突出等傷害（下稱系爭傷害），被告應就
    系爭事故負全部責任。為此，爰依侵權行為損害賠償法律關
    係，請求被告給付醫療費用新臺幣（下同）17,992元、交通
    費用52,580元、病歷影像申請費975元、護腕購買費100元、
    薪資損失149,105元、看護費用33,600元、營養費5,000元、
    衣物財損2,000元、後續醫療、植牙費用300,000元及精神慰
    撫金458,400元。並聲明：㈠被告應給付原告1,019,752元，
    及自起訴狀繕本送達翌日起至清償日止，按週年利率百分之
    5計算之利息。㈡願供擔保，請准宣告假執行。
二、被告對其應就系爭事故負全部肇事責任不為爭執，並同意給
    付原告醫療費用17,992元、交通費用24,340元、病歷影像申
    請費975元、護腕購買費100元、薪資損失89,409元、看護費
    用33,600元、衣物財損2,000元、後續醫療、植牙費用30,00
    0元及精神慰撫金50,000元，惟抗辯：交通費部分應由原告
    戶籍地即仁德區計算，而非從安定區計算；薪資損失部分，
    被告同意原告以每月薪資為29,803元計算3個月，至於診斷
    書雖記載建議原告休養近半年時間，但休養不等同喪失工作
    能力，原告亦非從事重度勞力工作，原告請求5個月無法工
    作損失，並非必要；營養費部分，則非必要且無醫囑；植牙
    部分，應以診斷證明書記載的3顆牙，一顆1萬元計算；精神
    慰撫金部分，原告請求顯屬過高等語，以為置辯。並聲明：
    ㈠原告之訴駁回。㈡如受不利之判決，願供擔保請准宣告免為
    假執行。
三、參加人就原告請求醫療費用17,992元、交通費用24,340元、
    病歷影像申請費975元、護腕購買費100元、薪資損失89,409
    元、看護費用33,600元、雜項2,000元、後續醫療、植牙費
    用30,000元及精神慰撫金50,000元並不爭執，惟主張：交通
    費用部分，原告住址係位於仁德區，故往返醫療院所之交通
    費，自應以該地址為計算基準始為適當；薪資損失部分，參
    加人對原告每月薪資為29,803元不爭執，但診斷證明書並未
    載明無法工作之期間；醫師並無開立應補充之食品或醫療必
    要用品，營養費用難認屬必要支出；原告預估後續醫療費用
    部分，應以診斷證明書記載的3顆牙，一顆1萬元計算為適當
    ；精神慰撫金部分，原告請求金額過高等語，資為抗辯。
四、本件兩造不爭執事項為：
　㈠被告於108年11月1日中午12時許，駕駛系爭汽車沿台南市仁
    德區大同路三段由北往南方向行駛，行經該路與文賢路一段
    交岔路口時，原應注意車輛行駛至交岔路口時，其行進應遵
    守燈光號誌之指揮，而依當時天候晴、日間自然光線、柏油
    路面、乾燥無缺陷、無障礙物、視距良好，並無不能注意之
    情事，適原告騎乘系爭機車沿大同路三段由北往南方向在其
    前方行駛，至該路口待轉欲由西往東方向起步進入上開交岔
    路口後沿文賢路一段行駛，被告竟疏未注意貿然闖越紅燈直
    行，致兩車發生碰撞，原告受有系爭傷害。被告上開犯行，
    業經本院刑事庭以109年度交簡字第1757號判處被告犯過失
    傷害罪，處有期徒刑3月確定。
　㈡被告對於系爭事故係因其闖越紅燈所造成，應負全部過失責
    任不爭執。
　㈢原告就系爭事故尚未領取強制汽車責任保險給付。
　㈣被告及參加人對原告請求給付醫療費用17,992元、病歷影像
    申請費975元、護腕購買費100元、衣物財損2,000元、看護
    費用33,600元，及交通費用於24,340元範圍内、薪資損失費
    用於89,409元範圍内不爭執。
五、得心證之理由：
　㈠原告主張被告於上開時地駕駛系爭汽車，貿然闖越紅燈直行
    ，致與原告騎乘之系爭機車發生碰撞，造成原告受有系爭傷
    害等情，有診斷證明書及本院109年度交簡字第1757號刑事
    判決可憑（本院卷第21-24、91、99頁），復經本院依職權
    調取上開過失傷害刑事案件全卷卷宗核閱無誤，被告亦不爭
    執（不爭執事項㈠），此部分事實，應可認定。
　㈡按汽車行駛至交岔路口，應遵守燈光號誌之指揮；車輛面對
    圓形紅燈表示禁止通行，不得超越停止線或進入路口，道路
    交通安全規則第102條第1項第1款、道路交通標誌標線號誌
    設置規則第206條第5項第1款分別定有明文。被告為汽車駕
    駛人，自應遵守上開規定，且系爭事故發生當時，天候晴、
    日間自然光線、柏油路面、乾燥無缺陷、視距復屬良好等情
    ，有道路交通事故調查報告表（一）可佐（警卷第31頁），
    並無不能注意情事，被告就系爭事故之發生顯有過失甚明。
    被告對其應就系爭事故負全部過失責任亦無爭執（不爭執事
    項㈡、本院卷第62頁），是被告就系爭事故之發生，應負全
    部過失責任，亦堪肯認。
　㈢次按因故意或過失，不法侵害他人之權利者，負損害賠償責
    任；汽車、機車或其他非依軌道行駛之動力車輛，在使用中
    加損害於他人者，駕駛人應賠償因此所生之損害；不法侵害
    他人之身體或健康者，對於被害人因此喪失或減少勞動能力
    ，或增加生活上之需要時，應負賠償責任；不法侵害他人之
    身體、健康、名譽、自由、信用、隱私、貞操，或不法侵害
    其他人格法益而情節重大者，被害人雖非財產上之損害，亦
    得請求賠償相當之金額；民法第184條第1項前段、第191條
    之2前段、第193條第1項、第195條第1項前段分別定有明文
    。被告因前揭過失行為，致原告受有系爭傷害，則原告依前
    揭規定請求被告賠償其所受損害，自屬於法有據。茲就原告
    請求賠償之項目及金額析述如下：
　　⒈原告主張其因系爭事故支出醫療費用17,992元、病歷影像
      申請費975元、護腕購買費100元、衣物財損2,000元、看
      護費用33,600元等情，業據提出醫療費用收據、病歷影像
      申請費收據、滋生藥局統一發票等件為證，且為被告所不
      爭執（不爭執事項㈣），是原告請求被告賠償醫療費用17,
      992元、病歷影像申請費975元、護腕購買費100元、衣物
      財損2,000元、看護費用33,600元部分，核屬有據。
　　⒉交通費用部分：
　　　原告主張其自安定區休養處往返成大醫院41次、每次900
      元，往返經典牙醫診所14次、每次1,120元，共請求交通
      費用52,580元等情，業據提出計程車收費證明為證。被告
      雖僅同意自原告仁德戶籍地往返成大醫院41次、每次440
      元，往返經典牙醫診所14次、每次450元，於24,340元之
      範圍內賠償（本院卷第83頁）；惟按損害賠償係填補被害
      人實際損害，原告於系爭事故後，既係在位於安定區之居
      住處休養，自應許原告請求其自休養處即安定區之居住處
      前往醫療院所之交通費用，要無強命原告僅能在戶籍地休
      養之理，而原告確實亦係自安定區之居住處出發往返就醫
      ，核與計程車收費證明相符，是原告請求被告給付交通費
      用52,580元，為有理由，應予准許。
　　⒊薪資損失部分：
　　　⑴原告主張系爭事故發生時，其於醫療診所機構擔任護理
        師，每月薪資29,803元，其自108年11月1日起至109年4
        月1日，共5個月無法工作，受有薪資149,105元之損失
        ；被告就原告每月薪資29,803元不爭執（本院卷第62頁
        ），另依成大醫院109年11月2日回函覆稱，原告原為診
        所護理師，但工作細節未知，依所受傷勢，復原預計至
        少6個月等語（本院卷第129頁），是原告主張其因系爭
        傷害致有5個月期間無法工作，應為可採。
　　　⑵至被告固辯稱診斷書雖有記載建議休養近半年時間，但
        休養不等同喪失工作能力，原告亦非從事重度勞力工作
        ，原告請求5個月無法工作，並非必要，僅同意原告以
        每月薪資為29,803元計算3個月云云；惟查，原告乃係
        於醫療診所機構擔任護理師，雖非從事重度勞力工作，
        但屬需具備專業智識、技術之工作，以原告所受傷害包
        括頭部外傷併腦震盪症候群、眼皮撕裂傷（約2公分）
        、結膜下出血、臉部擦挫傷、左手骨折、下肢鈍挫傷、
        右腕挫傷、左側遠端橈骨骨折、第5腰椎椎間盤突出等
        情形觀之，其傷勢非輕，顯非短期內即可完全復原，即
        使傷勢略有好轉，亦非適宜立即投入護理師工作，而被
        告抗辯原告所受傷勢僅需休養3個月即已足夠，亦未能
        提出何證據證明，因此，被告認原告僅可請求3個月不
        能工作之損害，尚屬無憑。
　　　⑶依上所述，原告主張其受有薪資損失149,015元【計算式
        ：29,803元×5個月＝149,015元】，為有理由，應予准許
        。
　　⒋營養費部分：
　　　原告固主張因系爭傷害有補充營養之必要，支出營養費5,
      000元等情，惟原告提出之診斷證明書並未載明其傷勢有
      額外補充營養之必要，原告又未提出其他證據以實其說，
      尚難認原告有支出營養費之必要。
　　⒌後續醫療、植牙部分：　
　　　原告雖主張其治療牙齒及預估未來牙齒傷勢支出治療費用
      為300,000元等語，惟依經典牙醫診所109年11月17日回文
      稱，原告於108年11月5日至該診所就診，當日檢查後發現
      原告因車禍導致右上側門牙、右上門牙、左上門牙共三顆
      全瓷冠假牙斷裂，併左上側門牙真牙本身牙齒牙冠部分斷
      裂，共計3顆假牙、1顆真牙受損，初步建議進行右上側門
      牙、左上門牙、左上側門牙根管治療，及右上側門牙、右
      上門牙、左上門牙、左上側門牙4顆牙橋製作，此部分係
      原告已進行之牙橋修復計畫，費用為75,000元，原告疼痛
      症狀治療約半年才有陸續減緩，但車禍撞擊也可能會導致
      牙齒牙冠及牙根斷裂之可能性，前開狀況發生則建議要將
      受損牙齒拔除，植牙修復計畫含兩顆植牙及牙橋製作費用
      共約計120,000元等語（本院卷第183頁），堪認原告應支
      付牙橋修復計畫之75,000元及植牙修復計畫之120,000元
      ，合計195,000元，是本院認原告得請求被告賠償之後續
      醫療、植牙費用在195,000元範圍內為有理由，逾此範圍
      之請求，尚難准許。
　　⒍精神慰撫金部分：
　　　⑴按被害人受有非財產上損害，請求加害人賠償相當金額
        之慰撫金時，法院對於慰撫金之量定，應斟酌實際加害
        情形、所造成之影響、被害人痛苦之程度、兩造之身分
        地位、經濟情形及其他各種狀況，以核定相當之數額（
        最高法院47年台上字第1221號、51年台上字第223號判
        決意旨參照）。
　　　⑵本院審酌系爭事故發生之經過情形，係因被告闖越紅燈
        所致，且原告因系爭事故受有系爭傷害，於108年11月1
        日送急診至成大醫院，受傷後需休養至少2週，專人照
        護至少2週，108年12月13日關節活動仍有障礙，尚需繼
        續休養4週，109年1月22日醫生復建議繼續休養4週，10
        9年3月4日醫生再建議續休養4週，迄109年3月27日被告
        赴成大物理治療共30次、職能治療共35次；原告並因系
        爭事故受損3顆假牙、1顆真牙，並進行牙橋修復計畫等
        情，有成大醫院診斷證明書、經典牙醫診所函覆可稽，
        足見原告因系爭事故所受傷害，身心上自受有相當程度
        之痛苦；並兼衡原告為大學畢業，系爭事故前為護理師
        ，每月收入近3萬元，及被告為高中畢業，自由業（刑
        案警卷第3頁），以及兩造於107、108年度財產所得調
        件明細資料所示之所得及財產之經濟狀況，暨其二人身
        分地位等一切情狀，認原告請求被告賠償之精神慰撫金
        以30萬元為適當，逾此範圍之請求，尚難准許。
　　⒎綜上，合計原告得請求被告賠償之數額為751,262元【計算
      式：17,992元（醫療費用）＋52,580元（交通費用）＋975
      元（病歷影像申請）＋100元（護腕購買費）＋149,015元（
      薪資損失）＋33,600元（看護費用）＋2,000元（衣物財損
      ）＋195,000元（後續醫療、植牙）＋300,000元（精神慰撫
      金）＝751,262元】，逾此金額之請求，則屬無據，不應准
      許。
六、綜上所述，原告依侵權行為之法律關係，請求被告給付751,
    262元，及自刑事附帶民事起訴狀繕本送達翌日即109年7月9
    日起至清償日止，按週年利率百分之5計算之利息，為有理
    由，應予准許；逾此金額之請求，則屬無據，應予駁回。
七、本件為判決基礎之事證已臻明確，兩造其餘主張陳述及攻擊
    防禦方法，經本院審酌後，認與判決結果無影響，爰不予一
    一論述，併此敘明。
八、本件就原告勝訴部分，兩造分別陳明願供擔保請准宣告假執
    行及免為假執行，均核無不合，爰分別酌定相當之擔保金額
    ，予以准許。至原告敗訴部分，其假執行之聲請已因訴之駁
    回而失所附麗，應併予駁回之。
九、訴訟費用負擔之依據：民事訴訟法第79條。  
中　　華　　民　　國　 109　　年　　12　　月　　31　　日
                    民事第五庭  法  官  張家瑛
以上正本係照原本作成。
如不服本判決，應於判決送達後20日內向本院提出上訴狀。如委
任律師提起上訴者，應一併繳納上訴審裁判費。
中　　華　　民　　國　　109 　年　　12　　月　　31　　日
                                書記官  陳雅婷